【裁判字號】    90,上易,1999
【裁判日期】    900823
【裁判案由】    詐欺
【裁判全文】
臺灣高等法院刑事判決                            九十年度上易字第一九九九號
    上  訴  人  臺灣桃園地方法院檢察署檢察官
    被      告  丁○○
右上訴人因被告詐欺案件，不服台灣桃園地方法院八十九年度易字第二一六號中華
民國九十年三月二十三日第一審判決（起訴案號台灣桃園地方法院檢察署八十九年度
偵字第九六九六號）提起上訴，本院判決如左：
    主  文
上訴駁回。
    事  實
一、丁○○於民國（下同）八十四年十一月一日，在桃園縣中正機場內自任會首，招
    募會期自八十四年十一月一日起至八十七年五月一日止，會首連同會員計三十一
    會，每月一日開標，每會會款新台幣（下同）一萬元，採內標制之互助會一會，
    並自行主持開標事宜。詎丁○○嗣後因缺錢花用，竟意圖為自己不法之所有，於
    八十七年一月一日開標時，在上址分別向不知情之丙○○、戊○○、甲○○、乙○○等四名活會會員，訛稱由甲○○以一千三百元得標（原判決誤載為八千七百
    元），並向甲○○佯稱為丙○○得標，使上開活會會員均陷於錯誤，而各繳付會
    款八千七百元與丁○○。丁○○遂以此方式，共詐得三萬四千八百元（原判決誤
    計為四萬三千五百元），並足以生損害於甲○○、丙○○、戊○○及乙○○等活
    會會員。嗣該互助會於八十七年三月宣告倒會，丁○○乃避不見面，甲○○等人
    催索無著，始知受騙。
二、案經甲○○、戊○○訴請台灣桃園地方法院檢察署檢察官偵查起訴。
    理  由
一、訊據上訴人即被告丁○○雖否認有何詐欺犯行。辯稱：我只是收了錢沒給會腳，
    沒有冒標，也沒有詐欺云云。惟查，右揭事實，業據告訴人甲○○、戊○○分別
    在偵審中指訴綦詳，甲○○證稱：「他冒用我的名字在第二十幾會時標」（偵卷
    第三頁背面）、「最後四會都未標。˙˙˙八十七年三月是乙○○標到，但未拿
    到錢。是戊○○跟我說丁○○說我一月得標，何青雲亦跟我說過」等語（偵卷第
    七頁背面）；戊○○證稱：「八十七年四、五月未標，本應僅剩二個活會，但因
    一會被冒標故有三會活會」等語（偵卷第八頁）；甲○○、戊○○供稱：「應有
    三會，但共四人沒拿到錢，我們二人及丙○○、乙○○都沒拿到」等語（原審卷
    十五頁）。核與證人丙○○在偵審中證述被告冒標卓女之會之情節相符。丙○○
    證稱：「有次我電詢何人得標，他（丁○○）稱是甲○○得標」（偵卷第十六頁
    ）、「我有告訴被告說如果沒有人要標，我要標起來，他告訴我那次是甲○○標
    到，那次我好像繳八千七百元的會款」等語（原審卷十六頁）。即被告亦不否認
    ：（八十七年三月乙○○得標後），剩三個活會，甲○○、戊○○、丙○○、乙○○的會錢沒有給等語（原審九十年二月二十一日筆錄，原審卷第五十二頁）；
    並坦承：「我是跟他們說一千三百元得標的，我總共收了四個活會會員的錢，一
    個人都交八千七百元給我，真正一月份沒有人得標，甲○○是參加兩會，已經有
    一會是死會。一月份的時候我跟其他三個人說是甲○○得標的，跟甲○○說是丙○○標的，我是收四個活會的錢」等語（本院九十年八月九日訊問筆錄第三頁）
    。此外復有會單一紙在卷可考（偵卷第九頁）。綜上所述，本件事證明確，被告
    犯行洵堪認定。
二、核被告丁○○所為，係犯刑法第三百三十九條第一項之詐欺取財罪。查，刑法第
    四十一條及刑法施行法第三條之一，業經立法院於九十年一月四日修正，並經總
    統於九十年一月十日公布，於九十年一月十二日生效，修正內容將得易科罰金之
    適用範圍擴大為最重本刑五年以下有期徒刑之罪，並明定併合處罰之數罪，如各
    罪均得易科罰金者，其應執行之刑逾六月時，亦得適用之，且溯及於修正施行前
    已裁判確定而尚未執行或執行未完畢之案件。此一修正為裁判時法且有利於被告
    ，此部分應適用修正新法，合此敘明。原審引用刑法第三百三十九條第一項、第
    四十一條、第七十四條第一款，罰金罰鍰提高標準條例第一條前段，審酌被告此
    前並無前科，有台灣桃園地方法院檢察署刑案資料查註記錄表及本院被告全國前
    案紀錄表各一紙附卷可稽，其犯罪之目的、手段，所詐得三萬餘元金額不高，且
    已與告訴人等和解，有調解書二紙附於本院卷可稽，及其犯後坦承犯行，態度尚
    稱良好等一切情狀，論處被告丁○○意圖為自己不法之所有以詐術使人將本人之
    物交付罪，量處有期徒刑八月。並以被告前未曾受有期徒刑以上刑之宣告，有右
    揭刑案資料查註紀錄表及本院被告全國前案紀錄表可稽，此次一時失慮，致罹刑
    典，經此科刑教訓，應知警惕而無再犯之虞，因認其宣告之刑以暫不執行為適當
    ，併予宣告緩刑三年，以啟自新。經核其認事用法及量刑，均無違誤。檢察官雖
    上訴指摘原判決宣告緩刑不當，惟查被告前未曾受有期徒刑以上刑之宣告，已如
    前述，且本件被告召集互助會，只差四會幾近全會結束，其惡性尚輕，且事後又
    與被害人達成和解，當無再犯之虞，本院仍認其所宣告之刑以暫不執行其刑為當
    ，檢察官上訴無理由，應予駁回。
據上論斷，應依刑事訴訟法第三百六十八條，判決如主文。
本案經檢察官沈明倫到庭執行職務。
中      華      民      國    九十    年      八      月    二十三    日
                              臺灣高等法院刑事第九庭
                                    審判長法  官  官  有  明
                                          法  官  林  明  俊
                                          法  官  周  盈  文
右正本證明與原本無異。
不得上訴。
                                          書記官  林  蓓  瑜
中      華      民      國    九十      年      八      月    二十四    日
附錄本判決論罪科刑法條全文：
刑法第三百三十九條第一項
意圖為自己或第三人不法之所有，以詐術使人將本人或第
三人之物交付者，處五年以下有期徒刑、拘役或科或併科一千元以下罰金。


司法院資訊處製作；財團法人民間司法改革基金會備份。
